【裁判字號】    96,訴,4982
【裁判日期】    970711
【裁判案由】    毒品危害防制條例
【裁判全文】
臺灣高雄地方法院刑事判決              96年度訴字第4982號
公  訴  人  臺灣高雄地方法院檢察署檢察官
被      告  甲○○
上列被告因違反毒品危害防制條例案件，經檢察官提起公訴（96
年度毒偵字第6647號），本院依簡式審判程序，判決如下：
    主  文
甲○○施用第一級毒品，累犯，處有期徒刑拾壹月。扣案之海洛
因壹包（驗餘淨重零點零陸柒公克，含外包裝袋壹只），沒收銷
燬之。
    事  實
一、甲○○前於民國90年間，因施用毒品案件，經本院以90年度
    毒聲字第803 號裁定送勒戒處所施以觀察、勒戒後，認有繼
    續施用毒品之傾向，再以90年度毒聲字第7326號裁定令入戒
    治處所施以強制戒治後，因戒治成效經評定為合格，認無繼
    續戒治之必要，復以91年度毒聲字第2541號裁定停止戒治，
    所餘戒治期間付保護管束，嗣經撤銷停止戒治再入監執行強
    制戒治，於92年9 月5 日戒治期滿執行完畢釋放出監。上開
    施用毒品案件，復經本院以91年度訴字第73號判處有期徒刑
    7 月確定；又於91年間因施用毒品案件，經本院以91年訴字
    第3334號判處有期徒刑9 月確定，上開2 案接續執行，於93
    年11月17日因縮短刑期假釋出監，於同年12月5 日假釋期滿
    未經撤銷，視為有期徒刑執行完畢。詎猶不知戒絕毒癮，在
    上開強制戒治執行完畢釋放後5 年內，復基於施用第一級毒
    品海洛因之犯意，於96年5 月19日上午11時許，在高雄市○
    ○區○○路85巷13號住處，將第一級毒品海洛因摻水稀釋後
    以針筒注射之方式，施用第一級毒品1 次。嗣於同日中午12
    時30分許，為警持搜索票在上址執行搜索，當場查獲並扣得
    海洛因1 包（驗前淨重0.077 公克，驗餘淨重0.067 公克）
    ，經其同意採尿送驗後，呈嗎啡陽性反應，始查悉上情。
二、案經高雄市政府警察局苓雅分局報請臺灣高雄地方法院檢察
    署檢察官偵查起訴。
    理  由
一、按本案被告甲○○所犯係死刑、無期徒刑、最輕本刑為3 年
    以上有期徒刑以外之罪，其於準備程序就前揭被訴事實為有
    罪之陳述，經受命法官告知簡式審判程序之旨，並聽取其與
    公訴人之意見後，本院認無不得或不宜改依簡式審判程序進
    行之情形，爰依刑事訴訟法第273 條之1 第1 項規定，裁定
    本件由受命法官獨任進行簡式審判程序，合先敘明。
二、訊據被告對於前揭時、地，施用第一級毒品1 次之事實，坦
    承不諱，並查：
(一)、被告於96年5 月19日為警查獲時所採尿液，經送高雄市立凱
    旋醫院（下稱凱旋醫院）以酵素免疫法、氣相層析質譜法檢
    驗確認結果，呈嗎啡陽性反應，此有該院96年5 月28日轉碼
    編號A00000000 號濫用藥物尿液檢驗報告、高雄市政府警察
    局苓雅分局偵辦毒品案件嫌疑人尿液採證代碼對照表各1 份
    （見偵2 卷第24頁、警卷第15頁）在卷可稽。
(二)、按海洛因施用入人體後水解還原成嗎啡，再循嗎啡之代謝方
    式排出體外，業據行政院衛生署藥物食品檢驗局73藥檢壹字
    第030221號函說明綦詳；而使用海洛因後，尿液可檢出嗎啡
    最長時間，與服用劑量、服用頻率、服用方式、飲用水量之
    多寡、個人體質及其代謝情況等因素有關，依個案而異。依
    據文獻Clarke's Isolation of Drugs 第2 版記述：海洛因
    服用後於24小時內，經由尿液排出之量可達施用劑量之80％
    。另Michael L.Smith 等人針對不同受試者，以注射方式給
    予1 次劑量3mg 至12mg海洛因進行試驗，結果顯示注射劑量
    增加，可檢出嗎啡陽性反應（濃度高於或等於300ng/ml）之
    時間亦有延長之趨勢，而不同受試者可檢出嗎啡陽性之時間
    各異，平均為1 至2 天，惟部分注射12mg海洛因者，至72小
    時仍可檢出微量嗎啡成分，故若服用高劑量海洛因，其尿液
    在72至96小時內，仍有檢出嗎啡成分可能性，但以嚴重海洛
    因濫用者之可能性較高，此據行政院衛生署管制藥品管理局
    92年2 月7 日管檢字第0920000881號函說明綦詳。是以針筒
    注射方式施用海洛因後，平均在1 至2 天內，可由施用者之
    尿液檢測出嗎啡陽性反應甚明。
(三)、再者，前揭凱旋醫院係以GC/MS （即氣相層析質譜儀分析法
    ）方法作為確認檢驗之方式，而該方法之原理係檢品經氣化
    後，通過層析管分離純化，再將純化後之成分循序送入質譜
    儀做個別鑑定。因質譜儀所測定之圖譜，在化學上被公認具
    有指紋特性，故可據以完全判定該檢品係為何種化合物。職
    是，臺北榮民總醫院即認為「若以氣相層析質譜儀（GC/MS
    ）作藥物及其代謝產物之定性及定量分析，幾乎不會有偽陽
    性反應產生」，此經該院83年4 月7 日以83北總內字第3059
    號函示明確。本件被告之尿液經以氣相層析質譜儀分析法檢
    驗，既呈嗎啡陽性反應，且其濃度大於或等於2400ng/ml ，
    顯見被告應有在上開採尿時間前施用第一級毒品甚明。
(四)、又扣案之米白色粉末1 包，經被告自承：係伊所有供己施用
    之海洛因等語，經送凱旋醫院以氣相層析質譜儀分析法確認
    鑑驗結果，送驗檢品含第一級毒品海洛因成分，合計驗前淨
    重0.077 公克，驗後淨重0.067 公克，有該院96年9 月3 日
    高市凱醫驗字第4842號濫用藥物成品檢驗鑑定書附卷可稽（
    見偵1 卷第31頁），足證扣案之米白色粉末1 包確為海洛因
    ，屬毒品危害防制條例第2 條第2 項第1 款所規定之第一級
    毒品。是依上開卷附之各項文書、證物等補強證據，已足資
    擔保被告於本院審理中所為之上開任意性自白之真實性，堪
    信為真實。此外，並有現場與扣案物照片10幀在卷可佐。被
    告於上揭時、地施用第一級毒品海洛因之犯行，洵堪認定。
(五)、另被告前於於90年間，因施用毒品案件，經本院以90年度毒
    聲字第803 號裁定送勒戒處所施以觀察、勒戒後，認有繼續
    施用毒品之傾向，再以90年度毒聲字第7326號裁定令入戒治
    處所施以強制戒治後，因戒治成效經評定為合格，認無繼續
    戒治之必要，復以91年度毒聲字第2541號裁定停止戒治，所
    餘戒治期間付保護管束，嗣經撤銷停止戒治再入監執行強制
    戒治，於92年9 月5 日戒治期滿執行完畢釋放出監在案，有
    臺灣高等法院被告前案紀錄表1 份在卷可按。其於前述強制
    戒治執行完畢釋放後5 年內，再犯本件施用第一級毒品海洛
    因之犯行，事證明確，核與毒品危害防制條例第23條第2 項
    規定相符，依法應予論科。
三、核被告所為，係犯毒品危害防制條例第10條第1 項之施用第
    一級毒品罪。被告持有第一級毒品海洛因進而施用，其持有
    之低度行為應為施用之高度行為所吸收，不另論罪。又被告
    有如前揭事實欄所列前科紀錄，有上開臺灣高等法院被告前
    案紀錄表可佐，其於有期徒刑執行完畢後5 年內，故意再犯
    本件有期徒刑以上之罪，為累犯，應依刑法第47條第1 項規
    定加重其刑。爰審酌被告前已有施用毒品之不良素行，歷經
    觀察勒戒、強制戒治、刑之執行程序猶施用之，顯見其戒毒
    意志不堅，本不宜寬貸，惟念其施用毒品乃自戕一己之身體
    健康，對社會造成之危害尚非直接鉅大，且犯後坦承犯行，
    態度良好等一切情狀，量處如主文所示之刑。扣案之第一級
    毒品海洛因1 包（驗餘淨重0.067 公克），屬違禁物，不問
    屬於犯人與否，應依毒品危害防制條例第18條第1 項前段之
    規定，宣告沒收銷燬之；扣案毒品之外包裝袋1 只，已用於
    包裹上開毒品，難以與毒品完全析離，應一併沒收銷燬之。
    至於鑑驗耗用之海洛因既已滅失，自無庸宣告沒收銷燬。又
    刑法第38條第1 項第2 款所定供犯罪所用或供犯罪預備之物
    ，而應諭知沒收者，必以該等物品與犯罪之間有直接關係者
    ，始屬相當，如不具直接之關聯，即難謂為所定供犯罪所用
    或供犯罪預備之物（最高法院96年度台上字第356 號裁判可
    資參照）。扣案之電子磅秤1 臺，固為被告所有，業據被告
    自承，惟該電子磅秤僅係被告用以確認其向販毒者購入之毒
    品重量是否正確，有無重量不足之情形，此為被告到庭供陳
    明確，足見被告並非使用該電子磅秤度量其施用毒品之數量
    甚明，揆諸前開說明，尚難認扣案之電子磅秤與本件施用毒
    品犯行有何直接之關聯性，爰不予宣告沒收，併予敘明。
據上論斷，應依刑事訴訟法第273 條之1 第1 項、第284 條之1
、第299 條第1 項前段，毒品危害防制條例第10條第1 項、第18
條第1 項前段，刑法第11條、第47條第1 項，判決如主文。
本案經檢察官吳美齡到庭執行職務。
中    華    民    國    97    年    7     月    11    日
                  刑事第五庭    法  官  李殷君
以上正本證明與原本無異。
如不服本判決應於收受本判決後10日內向本院提出上訴書狀，並
應敘述具體理由，如未敘述上訴理由者，應於上訴期間屆滿後20
日內補提理由書狀於本院（均須按他造當事人之人數附繕本）「
切勿逕送上級法院」。
中    華    民    國    97    年    7     月    14    日
                                書記官  陳昱良
附錄本案論罪科刑法條全文：
毒品危害防制條例第10條
施用第一級毒品者，處 6 月以上 5 年以下有期徒刑。
施用第二級毒品者，處 3 年以下有期徒刑。


司法院資訊處製作；財團法人民間司法改革基金會備份。
